【裁判字號】    98,消債更,49
【裁判日期】    980513
【裁判案由】    更生事件
【裁判全文】
臺灣臺北地方法院民事裁定            98年度消債更字第49號
聲  請  人
即債務人    甲○○
代  理  人  李詩楷律師
上列當事人因消費者債務清理事件聲請更生，本院裁定如下：
    主  文
聲請駁回。
聲請費用由聲請人負擔。
    理  由
一、本件聲請意旨略以：債務人無擔保或無優先權之債務總額達
    新臺幣（下同）1, 030,530元，有不能清償債務情事，經以
    書面向最大債權金融機構即三信商業銀行股份有限公司（下
    稱三信商業銀行）請求依本條例第151條第1項規定申請前置
    協商債務清償方案，該行雖提出140期，期付10,000元之還
    款方案，然債務人每月平均收入為32,000元，扣除每月支出
    26,512元，每期僅得還款5,000元，實無力負擔上開還款方
    案，致未能與三信商業銀行成立協商，爰依法聲請更生。
二、按債務人不能清償債務或有不能清償之虞者，得依本條例所
    定更生或清算程序，清理其債務，消費者債務清理條例第3
    條定有明文。又聲請更生或清算不合程式或不備其他要件者
    ，法院應以裁定駁回之，但其情形可以補正者，法院應定期
    間先命補正，復為同條例第8 條所明定。本件債務人主張其
    無力履行債權銀行所提期付10,000元之還款方案，無非係以
    伊自小父母離異，由父親譚春風扶養，於父親死亡後，並受
    姑叔養育，為報姑叔恩情，於開始工作後即固定匯款5000元
    奉養姑叔；又家族親人多因癌症病逝，受基因遺傳，日後恐
    有罹病可能，因而投保人壽保險防癌險，是該保險費之支出
    有其必要為論據，經查：
（一）依債務人所列支出明細編號1-9號關於其個人食衣住行之
      費用已達19,910元，遠高於97年度內政部主計處頒佈之台
      北市最低生活費標準每人14,1 52元之金額，應已足夠支
      應債務人之必要開銷費用。惟關於債務人所列矯正牙齒之
      「牙套費」每月4,000元，及保險費每月3,112元，均非一
      般人生活所必要之花費，在此財務困難之際，矯正牙齒並
      非必需進行之治療行為，僅屬事涉美觀與否之開銷，是否
      必定每月固定支出，尚屬可議；另債務人每月已投保勞工
      保險及全民健康保險，對於基本之健康醫療保險亦已有保
      障，是債務人於和三信商業銀行債務協商時，堅持要求扣
      除該牙套費4,000元及保險費3,112元，致無法支應債權銀
      行所提期付10,000元之還款方案，而造成協商不成立之結
      果，應非合理。
（二）另關於債務人所述每月匯款5,000元奉養姑叔一事，依債
      務人所提出之存摺所示，並未能證明確有固定每月匯款5,
      000元之事實，是否每月固定給付，不無疑義。且債務人
      雙親均已死亡，依法並無支出扶養費之義務，其對於姑叔
      之感念而支付奉養費，亦當衡量自身經濟能力，量力而為
      ，是債務人有能力清償債務時，願每月支付姑叔5,000元
      奉養，當是感人，但於此財務困難，資產不足清償債務之
      際，尚且堅持每月匯款5,000元之支出，實難認有其必要
      性，是債務人堅付奉養費5,000元，致無法支應債權銀行
      所提期付10,000元之還款方案，亦非有據。
三、綜上所述，債務人每月薪資32,000元，扣除債務人所提支出
    明細表除上述牙套費、保險費及姑叔奉養費後，債務人顯非
    不能支應債權銀行所提期付10,000元之還款方案。是債務人
    每月平均收入，扣除生活費用後，並無不能履行三信商業銀
    行還款方案情事，難謂其有不能清償債務或不能清償之虞，
    其以無力清償為由，致前置協商不成立，其更生之聲請與消
    費者債務清理條例第3條所定要件即有不符，所為聲請，核
    非有據，不應准許。
四、爰裁定如主文。
中    華    民    國    98    年    5     月    13    日
              民事第二十一庭法      官  陶亞琴
上為正本係照原本作成
如不服本裁定，應於裁定送達後10日內，以書狀向本院提出抗告
，並繳納抗告費新臺幣1千元
中    華    民    國    98    年    5     月    13    日
                            書  記  官  陳立俐


司法院資訊處製作；財團法人民間司法改革基金會備份。
